台灣台中地方法院刑事裁定　　　　　　　　　　　　　　九十三年度聲判字第二號
　　聲　請　人
　　即 告 訴人　 甲○○○○業有限公司
　　代　表　人　曾振軒
　　代　理　人　廖本揚律師
　　被　　　告　乙○○
　　　　　　　　鐘武中
右列聲請人因告訴被告偽造有價證券等案件，不服臺灣高等法院臺中分院檢察署檢察
長駁回再議之處分（九十二年度上聲議字第一四六六號），聲請交付審判，本院裁定
如左：
    主  文
聲請駁回。
    理  由
一、按告訴人不服上級法院檢察署檢察長或檢察總長認再議為無理由而駁回之處分者
    ，得於接受處分書後十日內委任律師提出理由狀，向該管第一審法院聲請交付審
    判。法院認交付審判之聲請不合法或無理由者，應駁回之。刑事訴訟法第二百五
    十八條之一、第二百五十八條之三第二項前段，分別定有明文。
二、本件聲請人即告訴人以被告涉犯偽造有價證券等罪，向臺灣臺中地方法院檢察署
    檢察官提出告訴，經該檢察署檢察官以九十二年度偵字第二三七二號為不起訴處
    分後，告訴人不服，聲請再議，又經臺灣高等法院臺中分院檢察署檢察長以再議
    為無理由而以九十二年度上聲議字第一四六六號駁回再議等情，業經本院調取前
    開偵查案卷全卷審閱無訛。本件聲請人就臺灣高等法院臺中分院檢察署檢察長以
    九十二年度上聲議字第一四六六號所為處分不服，聲請交付審判，於法有據，合
    先明。
三、聲請交付審判意旨略以：
（一）就不起訴處分書引用證人及聲請人公司劉雅玲之證詞：「系爭支票是曾振軒於
      九十一年八月發現遺失，我是公司會計，支票是我在開，但我沒有發現這張支
      票遺失，公司大小章是曾振軒保管，放在他抽屜內，從九十年底開始上鎖」等
      語，而推論聲請人公司因竊盜入侵，取走前開支票，則負責人之抽屜必被撬開
      ，方屬合理。豈有職員不知此事之理？惟上開所言純為推測之詞，劉雅玲為聲
      請人之會計，對本案是否有開票知之甚詳，亦係本案之重要證人。
（二）聲請人與被告仍有生意往來，且被告鐘武中曾為聲請人之股東，為不願遽行交
      惡，希望雙方可私下善了，始未馬上掛失及提起本件訴訟。
（三）聲請人確曾借票與被告之公司，但所蓋之章均與本件之票據不同，該等支票均
      由會計劉雅玲填具，且會記載明確，反觀系爭票據係用刻錯之章，支票字跡出
      自被告之手。
（四）被告等對於如何取得系爭支票，交代不清，顯見其對於系爭票據由來及流向無
      法明確交代，此為本件重點所在。
（五）臺灣高等法院臺中分院檢察署檢察長不察，竟認被告二人無偽造有價證券等犯
      行，爰依法聲請交付審判。
四、本院查：
（一）聲請人雖具狀告訴被告鐘武中、乙○○涉嫌共同偽造有價證券等，但經臺灣臺
      中地方法院檢察署檢察官、臺灣高等法院臺中分院檢察署檢察官偵查結果，皆
      認並無充分證據證明被告二人有偽造有價證券等之行為，並於處分書中分別詳
      述上開認定之理由及依據，有臺灣臺中地方法院檢察署檢察官九十二年度偵字
      第二三七二號不起訴處分書、臺灣高等法院臺中分院檢察署九十二年度上聲議
      字第一四六六號處分書可資參佐，而經本院調取上開偵查案卷審閱後，亦認前
      開不起訴處分書中所臚列或述之各項理由，均有所據，核與卷證又相符合，
      並無不當。
（二）聲請人雖又以原具狀告訴及聲請再議之陳詞，聲請交付審判，惟按告訴人之告
      訴，係以使被告受刑事追訴為目的，其指訴是否與事實相符，仍應調查其他證
      據，以資審認，必被害人所述被害情形，無瑕疵可擊，且就其他方面調查，又
      與事實相符，始足據為有罪判決之基礎。最高法院八十一年度台上字第三五三
      九號、八十三年度台上字第九八九號裁判可資參照。然查：
  (一)聲請人即告訴人曾振軒雖堅稱系爭支票係屬失竊，惟經台灣台中地方法院檢察署
    檢察官偵查中，行隔離訊問告訴人曾振軒及甲○○○○業有限公司會計劉雅玲，
    就系爭支票失竊情節詳細陳述，曾振軒稱：其於九十一年七月底要付一筆貨款給
    廠商時，會計劉雅玲發現支票少五張；於警訊時則稱：會計小姐要開支票付款時
    ，發現支票少一張，劉雅玲則稱：她是公司會計，有記載公司之支票號碼，但並
    未發現支票遺失，系爭支票係曾振軒發現遺失，兩者所述已有矛盾。公司支票遺
    失係何等重大事情，二人說詞顯有不同，再詢之發現支票遺失後如何處理，劉雅
    玲稱：曾振軒沒說要辦遺失，而且也沒很積極，所以在發現支票遺失三個月後才
    去辦掛失，曾振軒亦坦承於九十一年十一月底才去辦掛失。衡諸常情，空白支票
    遺失，將可能遭盜開在外流通，不但影響公司信譽甚鉅，且易衍生諸多糾紛，故
    若有空白支票遺失情事，無不儘速向開戶銀行申報遺失，以免權益受損。詎告訴
    人於九十一年七月已知空白支票遺失，且該支票係告訴人用以支付廠商貨款之用
    ，竟遲至同年十一月底才辦理掛失，此部分於偵查中，檢察官已詳為調查。且由
    公司會計做以上之供證，會計就保管支票應知之甚詳，所證應堪採信。
  (二)告訴人認被告等涉右開犯行，係以系爭支票有被告乙○○筆跡，票上之印文則係
    告訴人刻錯不用之印章印文為據。惟告訴人與被告經營之岱虹機械有限公司關係
    密切，公司間有資金往來及借用票據週轉現金之情形，除據被告與曾振軒於偵查
    中供承無額，並有銀行票貼明細及匯款書在卷可稽。而岱虹機械有限公司積欠甲
    ○○○○業有限公司新臺幣（下同）四百二十萬元，曾振軒與鐘武中乃協議以鐘
    武中所有之甲○○○○業有限公司出資抵充其中三百萬元，亦有協議書附卷可證
    。剩餘之一百二十萬元曾振軒原要求以鐘武中胞妹鐘月玲對甲○○○○業有限公
    司之五十三萬借款債權抵充，不要提示甲○○○○業有限公司開發給鐘月玲面額
    五十三萬元之支票，但為鐘月玲所拒，故曾振軒乃故意讓交付給鐘月玲之面額五
    十三萬元支票退票等情，亦據證人劉雅玲證述明確，復有該支票影本附卷供參。
    是曾振軒與鐘武中間確實因債務問題，心有嫌隙。故雖系爭支票印文有誤，除可
    能是被告乙○○蓋錯，亦有可能是曾振軒故意蓋錯，以便系爭支票經提示時以印
    文不符免去退票紀錄，保護甲○○○○業有限公司權益，是尚難因該印文有誤，
    即認該支票係遭人盜開。
  (三)至告訴人認被告鐘武中涉有竊盜及偽造有價證券罪嫌，無非係以系爭支票係鐘武
    中交回給曾振軒為據。惟被告鐘武中於警訊及偵查時均稱伊與地下錢莊洽談債務
    時才知道有系爭支票存在，其所述自始大致相符，並無矛盾齟齬之處。且被告乙
    ○○亦稱系爭支票係其向曾振軒所借，被告鐘武中並不知情，並無證據證明被告
    鐘武中有竊盜及偽造有價證券之行為。且果系爭支票係被告鐘武中所偽造，被告
    鐘武中應不致將支票交還曾振軒而自曝犯罪痕跡。而持有系爭支票之原因並不限
    於行竊，如無其他證據足資證明被告鐘武中確有偷竊之行為，自難僅憑其曾持有
    系爭支票，即推定其竊盜及偽造有價證券犯行。經台灣台中地方法院檢察署檢察
    官偵查後認本案既有上開疑點，故難僅憑告訴人之片面指訴率認被告鐘武中、乙
    ○○有竊盜及偽造有價證券之犯行，復查無其他積極證據，足認被告等有竊盜及
    偽造有價證券之犯行，而以被告等罪嫌不足為不起訴處分。
（三）聲請人又向臺灣高等法院臺中分院檢察署聲請再議意旨略以：聲請人與被告所
      經營之岱虹公司共同租用同一建物為辦公室，被告等利用知悉聲請人所有支票
      及公司大小印章放置之位置，乘機竊取並簽發前開系爭支票，應無疑義。乃被
      告乙○○辯稱該系爭支票向聲請人之負責人曾振軒借用，果係借用，豈有由被
      告乙○○簽發之理？又曾振軒同意借用豈有蓋用聲請人錯刻之公司大小章之理
      ？足見被告乙○○所辯，不合常情。又被告丙○○為岱虹公司之負責人，系爭
      支票如係借用，豈有不知之理？且系爭支票由被告等持向地下錢莊借貸，何以
      被告等未在該支票上背書？該支票既已填寫受款人岱虹公司，則他人為執票人
      如何行使支票權利？地下錢莊豈願接受該支票？被告乙○○供稱持向一名顏先
      生借貸，但顏先生屬何家地下錢莊，竟無法交代，足認不可採。乃原檢察官就
      此未為詳查，遽為被告等罪嫌不足而為不起訴之處分，尚有未洽云云（詳如聲
      請再議狀內容）。但經臺灣高等法院臺中分院檢察署再深入查核，認聲請人自
      承被告等所經營之岱虹公司經常因週轉向聲請人公司借票。參以聲請人公司之
      職員劉雅玲證稱：「系爭支票是曾振軒於九十一年八月發現遺失，我是公司會
      計，支票是我在開，但我沒有發現這張支票遺失，公司大小章是曾振軒保管，
      放在他的抽屜內，從九十年底開始有上鎖」等語。果聲請人公司有因竊盜入侵
      ，取走前開支票，則公司負責人曾振軒之抽屜必被撬開，曾振軒於發現之時，
      必命公司職員檢查公司損失，方屬合理。豈有公司職員劉雅玲不知此事之理？
      且曾振軒於發現失竊之後，經過三個月之久，始於九十一年十一月底前往辦理
      支票掛失之理？是以被告乙○○所辯系爭支票是伊向曾振瑄借用，應堪採信。
      至系爭支票於填寫金額日期之後，加蓋聲請人公司之大小章，何以加蓋聲請人
      公司錯刻之大小章一事？經查聲請人承認被告之公司經常週轉向聲請人之負責
      人曾振軒借票，且二家公司在同一建物辦公，被告之公司營業狀況，聲請人之
      負責人曾振軒知之最深，曾振軒將支票出借給被告，應會擔心被告之公司無法
      於支票到期日前將款項存入銀行，支票勢必遭受退票而對聲請人公司之信譽有
      損。是以曾振軒於出借支票之時，加蓋非公司印鑑章，以阻止執票人提示付款
      ，非無可能。縱非故意為之，若係因其疏忽所致亦不得憑此遽認是被告等偽造
      。由是，尚難認被告等有竊盜、偽造有價證券之情事。自不得僅憑聲請人片面
      指訴，入人於罪。認原檢察官調查詳盡，而為不起訴處分，尚無違誤，聲請再
      議為無理由，而為駁回之處分。
（四）綜合上情，前開不起訴處分書及駁回再議理由暨事證，經本院調取各該偵查案
      卷全卷核閱，認均屬實，又查無「告訴人所指摘不利被告之事證未經檢察機關
      詳為調查或斟酌，或不起訴處分書所載理由違背經驗法則、論理法則或其他證
      據法則」等得據以交付審判之事由存在。聲請人徒再以相同理由及前已提起告
      訴及聲請再議之陳詞，聲請交付審判，為無理由，應予駁回。
五、依刑事訴訟法第二百五十八條之三第二項前段，裁定如主文。
中      華      民      國      九十三   年    一    月   三十    日
                                臺灣臺中地方法院刑事第三庭
                                審判長  法  官 劉錫賢
                                        法  官 陳得利
                                        法  官 黃松竹
右正本證明與原本無異。
不得抗告
                                        書記官
中      華      民      國      九十三   年    一    月    三十    日
